臺灣板橋地方法院刑事判決　　　　　　　 95年度訴字第500號
公　訴　人　臺灣板橋地方法院檢察署檢察官
被　　　告　乙○○即林志豪
　　　　　　丙○○
　　　　　　　　　　　號
上　一　人
選任辯護人　許永昌律師
被　　　告　戊○○○
選任辯護人　王如玄律師
　　　　　　謝孟璇律師
上列被告因違反電信法等案件，經檢察官提起公訴（94年度核退
偵字第1007號），本院判決如下：
    主  文
乙○○共同連續違反專用電信處理之通信不得盜接、盜錄之規定
侵犯他人通信秘密，處有期徒刑陸月，如易科罰金，以銀元佰
元折算壹日，減為有期徒刑月，如易科罰金，以銀元佰元折
算壹日。扣案之錄音帶壹捲沒收。
丙○○、戊○○○共同連續違反專用電信處理之通信不得盜接、
盜錄之規定侵犯他人通信秘密，各處有期徒刑捌月，各減為有期
徒刑肆月，如易科罰金，均以銀元佰元折算壹日。扣案之錄音
帶壹捲沒收。
    事  實
一、丙○○原係勝昌製藥廠股份有限公司（以下簡稱勝昌公司）
    之董事長兼總經理，戊○○○為丙○○之妻。而丙○○之前
    任董事長為其父陳志弘，陳志弘過世後，勝昌公司其他股東
    陳志賢（丙○○之叔父）等人因股份過戶問題，以及質疑勝
    昌公司之財務問題，而與丙○○間生爭執，民國93年2 月間
    ，陳志賢等人要求查帳以及開會進行討論，但雙方意見不一
    ，更因勝昌公司將於93年5 月21日召開股東常會，事涉經營
    權之爭，丙○○為探悉陳志賢之通信秘密，竟與戊○○○商
    議，於93年3 月間推由戊○○○出面委託「仁愛徵信有限公
    司」之經理乙○○（原名林志豪）在臺北縣板橋市○○路○
    段35巷○號5 樓陳志賢住處（與丙○○、戊○○○住處為同
    一社區）旁樓梯間之電信箱內裝設錄音機並內裝錄音帶，以
    盜接電話線而盜錄之方法竊錄陳志賢與其家人在電信事業所
    提供有線系統之通信服務設備上之通信秘密。丙○○、戊○○○與乙○○遂自93年3 月間起，共同基於侵犯他人通信秘
    密之概括犯意聯絡，連續以上揭方式無故竊錄陳志賢與其家
    人之非公開電話談話。其間，戊○○○是以0000000000號門
    號（係以戊○○○之弟楊峻星名義於93年1 月16日申請之預
    付卡門號）與乙○○聯絡、指示需竊錄的時間，在竊錄期間
    ，乙○○每日均會前去上開裝設錄音機之地點取出前一日所
    竊錄之錄音帶，置入空白錄音帶後旋將前一日所竊錄之錄音
    帶取放在板橋市○○路○段35巷6 號19樓之1 即丙○○夫妻
    住處前由丙○○夫妻刻意擺置之塑膠袋內，而乙○○最初是
    按每星期新臺幣（下同）一萬元收費，不久後降價為每10捲
    一萬元，嗣再降價為每10捲八千元，在收費前會先與戊○○○電話聯絡，大多是由戊○○○在住處門口交付費用予乙○○，偶爾戊○○○會將費用委請社區管理員轉交，丙○○亦
    曾在住處門口交付費用予乙○○約二次。乙○○自93年11月
    間起，有時仍親自前往更換、交付錄音帶，有時則與仁愛徵
    信有限公司之外務員甲○○（另結）共同基於侵犯他人通信
    秘密之概括犯意聯絡，以每捲二百元之酬勞囑請甲○○前去
    上述地點更換、交付錄音帶，亦連續以上揭方式無故竊錄陳
    志賢與其家人之非公開電話談話多次。嗣因陳志賢之妻丁○○○發現家中電話出現雜音，於93年12月7 日下午2 時許，
    請來中華電信股份有限公司人員檢查，得悉電話遭人竊聽後
    ，告知該社區保全主管廖進財。嗣於93年12月9 日下午1 時
    許，甲○○進入上開社區內後，經廖進財見其行跡可疑，報
    警處理，甲○○因而為警查獲，並扣得甲○○當日甫自陳志
    賢住處旁樓梯間電信箱內取出之竊錄錄音帶一捲，以及扣得
    該電信箱內之錄音機一台。
二、案經丁○○○訴由臺北縣政府警察局海山分局報請臺灣板橋
    地方法院檢察署檢察官偵查起訴。
    理  由
一、按被告以外之人於審判外之言詞或書面陳述，除法律有規定
    者外，不得作為證據，刑事訴訟法第159 條第1 項定有明文
    。查：
  (一)被告丙○○部分：1.證人丁○○○、乙○○於警詢時之陳述
    ，係被告丙○○以外之人於審判外之言詞陳述，為傳聞證據
    。被告丙○○之選任辯護人就上開供述之證據能力於本院提
    出爭執，復查無得例外取得證據能力之情況，應認無證據能
    力，不得採為認定被告丙○○有罪之證據。2.證人甲○○、
    廖進財、楊峻星於警詢時之陳述，雖為被告丙○○以外之人
    於審判外之言詞陳述，惟按被告以外之人於審判外之陳述，
    雖不符刑事訴訟法第一百五十九條之一至一百五十九條之四
    之規定，而經當事人於審判程序同意作為證據，法院審酌該
    言詞陳述或書面陳述作成時之情況，認為適當者，亦得為證
    據。當事人、代理人或辯護人於法院調查證據時，知有第一
    百五十九條第一項不得為證據之情形，而未於言詞辯論終結
    前聲明異議者，視為有前項之同意，刑事訴訟法第159 條之
    5 定有明文。就證人甲○○、廖進財、楊峻星於警詢中之陳
    述是否有證據能力一節，被告丙○○及其選任辯護人於本院
    審理時表示無意見，且本院斟酌上開證人於警詢中之供述證
    據取得過程並無瑕疵，且與本案待證事實間具有相當之關聯
    性，以之為本案證據尚無不當，是揆諸上開說明，證人甲○○、廖進財、楊峻星於警詢中之陳述，對被告丙○○具有證
    據能力。3.復按被告以外之人於偵查中向檢察官所為之陳述
    ，除顯有不可信之情況者外，得為證據，刑事訴訟法第159
    條之1 第2 項定有明文。經查證人廖進財、楊峻星、戊○○○、乙○○在檢察官於95年1 月19日上午11時27分至下午1
    時24分之間偵訊時經過具結所為之證言，合於法定要件，且
    核其等陳述時之外在環境及情況，並無顯不可信之情況，本
    院亦認為適當，況證人戊○○○、乙○○復均於本院審理時
    到庭證述，均已由被告丙○○之選任辯護人行使詰問權，而
    被告丙○○亦未聲請傳喚詰問證人廖進財、楊峻星，故證人
    廖進財、楊峻星、戊○○○、乙○○於審判外之上揭偵訊證
    詞，依上開規定，對被告丙○○有證據能力。4.再按證人應
    具結而未具結者，其證言不得作為證據，刑事訴訟法第158
    條之3 規定甚明。核其立法理由旨在擔保該證人之證言，係
    據實陳述之可信性，故未依法具結者，依證據絕對排除法則
    ，當然無證據能力，不得作為論罪之基礎。經查證人乙○○
    在檢察官於95年1 月19日下午1 時48分至下午1 時55分之間
    訊問時所為之陳述，未經具結，其證言之可信性未經擔保，
    依證據絕對排除法則，應認對被告丙○○無證據能力。
  (二)被告戊○○○部分：1.證人丁○○○、乙○○於警詢時之陳
    述，係被告戊○○○以外之人於審判外之言詞陳述，為傳聞
    證據。被告戊○○○之選任辯護人就上開供述之證據能力於
    本院提出爭執，復查無得例外取得證據能力之情況，應認無
    證據能力，不得採為認定被告戊○○○有罪之證據。2.證人
    甲○○、廖進財、楊峻星於警詢時之陳述，雖為被告戊○○○以外之人於審判外之言詞陳述，惟就證人甲○○、廖進財
    、楊峻星於警詢中之陳述是否有證據能力一節，被告戊○○○及其選任辯護人於本院審理時表示無意見，且本院斟酌上
    開證人於警詢中之供述證據取得過程並無瑕疵，且與本案待
    證事實間具有相當之關聯性，以之為本案證據尚無不當，是
    揆諸上開說明，證人甲○○、廖進財、楊峻星於警詢中之陳
    述，對被告戊○○○具有證據能力。3.查證人廖進財、楊峻
    星、乙○○在檢察官於95年1 月19日上午11時27分至下午1
    時24分之間偵訊時經過具結所為之證言，合於法定要件，且
    核其等陳述時之外在環境及情況，並無顯不可信之情況，本
    院亦認為適當，況證人乙○○復均於本院審理時到庭證述，
    均已由被告戊○○○之選任辯護人行使詰問權，而被告戊○○○亦未聲請傳喚詰問證人廖進財、楊峻星，故證人廖進財
    、楊峻星、戊○○○、乙○○於審判外之上揭偵訊證詞，依
    上開規定，對被告戊○○○有證據能力。4.查證人乙○○在
    檢察官於95年1 月19日下午1 時48分至下午1 時55分之間訊
    問時所為之陳述，未經具結，其證言之可信性未經擔保，依
    證據絕對排除法則，應認對被告戊○○○無證據能力。
  (三)被告乙○○部分：1.就證人丁○○○、甲○○、廖進財、楊
    峻星於警詢中之陳述，被告乙○○同意作為證據，且本院斟
    酌證人丁○○○、甲○○、廖進財、楊峻星於警詢中之供述
    證據取得過程並無瑕疵，且與本案待證事實間具有相當之關
    聯性，以之為本案證據尚無不當，是揆諸上開說明，證人丁○○○、甲○○、廖進財、楊峻星於警詢中之陳述具有證據
    能力。2.證人廖進財、楊峻星、戊○○○在檢察官偵訊時所
    為之證言，被告乙○○亦同意作為證據，自均應認具有證據
    能力，合先敘明。
二、上揭犯罪事實業據被告乙○○坦承不諱，訊據被告丙○○、
    戊○○○則均矢口否認有何犯行，被告丙○○辯稱：伊不認
    識乙○○與甲○○，沒有見過面，檢察官所起訴的不是事實
    云云，被告戊○○○辯稱：伊覺得有被誣陷的感覺，之前伊
    發現電話有雜音，有請中華電信的人員來檢查住處的室內電
    話線路，伊有把質疑詢問他，伊有問他：有沒有人在竊聽我
    家的電話，他答「目前沒有發現，但你家的線路有脫落」伊
    問他這是不是人為造成的，他答不知道，所以伊看雜誌廣告
    ，找仁愛徵信社的人來住處檢查線路，他的答案跟中華電信
    的人員一樣，說「你家目前沒有被竊聽，但聽你這麼說，以
    前有極大的可能被竊聽」、「你要想一想你家是否有跟人家
    有過節」。然後他說他可以幫伊找答案，伊沒有答應他，他
    要伊考慮清楚，過了幾天伊在住處一樓信箱有發現一捲錄音
    帶，伊就把它拿來聽，裡面是機器的怪聲，不是人的聲音，
    伊不記得是伊有打電話給仁愛徵信社還是仁愛徵信社的人有
    打電話給伊，伊說伊沒有請他們去做，怎麼會有一捲錄音帶
    在伊信箱裡，電話中伊好像有生氣跟他說，伊沒有答應你任
    何事情，你不要再投任何東西，直到有一天有一個人打電話
    給伊，說伊請人家去做違法的事情要伊去警察局云云。經查
    ：
  (一)上揭犯罪事實業據告訴人丁○○○於本院審理時指證綦詳（
    見本院95年10月31日審判筆錄），且經被告乙○○於偵查（
    見臺灣板橋地方法院檢察署94年度核退偵字第1007號卷第16
    8 至175 頁）、本院審理時（見本院95年12月12日及96年6
    月12日審判筆錄）及被告甲○○於警詢時（見同前偵查卷第
    109 至113 頁）陳述在卷，並有查獲本案時在被告丙○○、
    戊○○○住處門口、樓梯間電信箱所攝之照片六張（見同前
    偵查卷第134 至136 頁），及被告乙○○之0000000000號門
    號自93年6 月16日至93年8 月15日、93年9 月16日至93年12
    月16日間之通話明細五張（見同前偵查卷第67至71頁）、00
    00000000號門號之通聯調閱查詢單、申辦資料（見同前偵查
    卷第49、189 頁）及自93年1 月16日申請日起之預付卡儲值
    查詢單影本一份（附於本院卷第二宗）、被告乙○○之名片
    影本一件（見同前偵查卷第133 頁）、勝昌公司股東名簿一
    份（見同前偵查卷第25至29頁）、被告丙○○之人事資料卡
    影本一件（見同前偵查卷第24頁）、勝昌公司93年5 月21日
    股東會議事錄影本一件（見臺灣板橋地方法院檢察署94年度
    發查字第192 號卷第23、24頁）在卷可稽，以及錄音帶一捲
    、錄音機一台扣案可證。
  (二)被告戊○○○雖以前揭情詞置辯，但查其於偵查中稱：收過
    仁愛徵信社的錄音帶一次，一捲，內容只有機器轉動聲，沒
    有人的聲音云云（見臺灣板橋地方法院檢察署94年度核退偵
    字第1007號卷第173 頁）；於本院第一次準備程序時稱：伊
    只有收到過那一捲錄音帶云云（見本院95年6 月2 日準備程
    序筆錄）；於本院第二次準備程序時則改稱：（問：妳拿到
    錄音帶的地點是在何處？）多數是放在我家門外電梯旁的小
    紙箱內，有時候是放在一樓的信箱內，我一共拿到錄音帶約
    10捲以上，我記不得了。‧‧‧我承認有拿錄音帶，他要錢
    我有給他錢，但來源是來自電箱內的錄音機所錄我不知道，
    我同意他調查，但我不知道他調查的方式，我不知道錄音帶
    的來源，我有問過乙○○，他告訴我是合法的，也說那是他
    們的專業，不要管太多云云（見本院95年8 月18日準備程序
    筆錄）；嗣於本院審理時又具結證稱：（問：妳支付多少報
    酬給仁愛徵信社的人？）我不記得。（問：妳都是如何交付
    ？）第一次他來檢查線路時，我就在我家門口交給乙○○現
    金一萬元或是一萬二千元，但那是他檢查線路的報酬。（問
    ：除了第一次，其餘如何交付，為何交付？）也是他打電話
    給我，我在我家門口交給他，也有如他所言，我用紙袋裝起
    來放在管理員那裡轉交。因為乙○○他有放一捲錄音帶在我
    家的信箱，而且最主要的是乙○○他有跟我說他會不定期的
    幫我檢查家裡的線路，我交給乙○○的錢，是10捲錄音帶八
    千元，他不定期會給我錄音帶，我等於是買了一個保險云云
    （見本院95年12月12日審判筆錄第21、22頁），閃爍其詞，
    又先後不一。而查，被告乙○○是自93年3 月間開始竊錄陳
    志賢與家人住處之電話通話內容，此據被告乙○○陳明在卷
    ，被告戊○○○亦稱其第一次拿到錄音帶的時間是在92年末
    93年初時（見同前偵查卷第173 頁），則迄93年12月9 日查
    獲本案時為止，期間逾半年以上之久，且在此段期間內，依
    卷附乙○○之0000000000號門號自93年6 月16日至93年8 月
    15日、93年9 月16日至93年12月16日間之通話明細五張（見
    同前偵查卷第67至71頁）所示，被告乙○○曾八次撥打電話
    給被告戊○○○使用之0000000000號門號聯絡，是被告戊○○○顯然極清楚其所取得錄音帶之內容乃係竊錄而得之陳志
    賢家人之電話通話內容，猶仍一再且長期地以每10捲錄音帶
    八千元之代價，且是以在住處前刻意擺置塑膠袋俾供放置錄
    音帶之方式取得錄音帶，其與仁愛徵信有限公司之經理即被
    告陳謚翔就該等竊錄犯行，彼此間顯有犯意之聯絡，至為灼
    然。況被告戊○○○於偵查中已自陳：因公公過世後，公公
    與叔叔間有股票過戶問題存在，我夫下班也常因公務發牢騷
    ，我也與仁愛徵信的人談到此等細節，仁愛徵信的人鼓勵我
    竊聽等語（見同前偵查卷第174 頁），益徵其謂：覺得有被
    誣陷的感覺，否認竊錄犯行云云，顯屬無稽之詞，殊不可採
    。
  (三)被告丙○○雖辯稱：伊不認識乙○○與甲○○，沒有見過面
    ，檢察官所起訴的不是事實云云，被告戊○○○於本院審理
    時亦證稱：全部過程丙○○完全不知情，也不在場云云（見
    本院95年12月12日審判筆錄第20頁），但查，被告乙○○於
    本院審理時具結證稱：我大部分都是與戊○○○接洽，我前
    面二次是向管理員收錢，後面收費都是到她的住處去收，因
    為到後來她就說錄音帶放在她住處大門前的一個小桶子內，
    所以放了之後就直接打電話與她聯絡收錢，她就會開門把錢
    交給我，大部分是戊○○○交給我，但丙○○給過我二次，
    因為丙○○交給我的次數有限，所以我記得是二次。‧‧‧
    他曾經有就板橋三民路監聽的部分，交付報酬給我過。‧‧
    ‧因為次數真的很少，大概只有一、二次等語（見本院95年
    12月12日審判筆錄第6 、7 、19頁）。
  (四)且查：
  １、被告乙○○在檢察官於95年1 月19日上午11時27分至下午
      1 時24分之間偵訊時具結證述即稱：從93年3 月開始到被
      抓時，但中間在6 、7 月時中斷一個多月。‧‧‧是戊○○○與我接洽，公司只有我與戊○○○接洽，丙○○曾把
      一萬二千元在他家門口交給我，這是他想委任竊聽，查另
      一地址的電話的報酬，交錢時間是在中斷後的期間內，但
      因丙○○交代的地址是文山區○○路名人山莊，我們無法
      進入，所以沒有接下此案子，所交的錢抵付後面應付的酬
      勞，戊○○○為此先打電話給我，次日我才去她家門口與
      丙○○詳談，並拿到丙○○給我的報酬，丙○○該次也交
      給我晶片電話卡，以便與丙○○直接聯絡，丙○○當時沒
      有要我出具我已收到報酬及晶片卡的收據等語（見同前偵
      查卷第169 、170 頁）。
  ２、嗣於同日（95年1 月19日）下午1 時48分至下午1 時55分
      之間檢察官訊問時，被告乙○○當庭提出0000000000號門
      號之晶片卡一張（見同前偵查卷第183 、184 頁之訊問筆
      錄，該晶片卡置於證物袋內附於同前偵查卷第186 頁）。
  ３、嗣被告乙○○於本院95年12月12日審理時具結證稱：當時
      錄音已經有錄一、二個月了，戊○○○要求要在文山區○○路的一個山莊，也要錄那邊的其中一戶的電話，詳細地
      址我不記得了，那邊警衛比較森嚴，所以沒有辦法用一般
      的錄音方式，我們建議她可以裝無線監聽，她有問到費用
      ，我們開價四萬，她也同意，之後我要去她的住處收費用
      時，是向丙○○收的，當時可能是戊○○○不在，丙○○
      在交付費用時，也提供上開山莊某戶的地址給我們，他拿
      一張寫有地址的紙條給我，說就是要錄這個地方。‧‧‧
      （問：你剛才說丙○○曾經有一次在他家門口拿一張紙條
      ，上面有寫軍功路的地址，說請你去錄這個地方，當時丙○○有給你錢嗎？）有，給我四萬元。（當時還有給你什
      麼嗎？）除此之外沒有，不過他另外還給我一個晶片卡，
      因為無線監聽需用一個門號，所以他請了一個門號的晶片
      卡給我，我有交給檢察官。（問：你在檢察官問你時，提
      到丙○○曾經在他家門口交錢給你，這是丙○○委任監聽
      另一個軍功路地址電話的報酬，可是你當時是說一萬二千
      元，為何與剛才所述不合？）報酬是一萬二千元，但四萬
      元裡面還包括裝機費等語（見本院95年12月12日審判筆錄
      第6 、18頁）。
  ４、嗣被告乙○○於本院96年6 月12日審理時具結作證，亦稱
      其於95年1 月19日下午檢察官訊問時，確有提出卷附之00
      00000000號門號之晶片卡一張。其雖原稱是被告戊○○○
      所交付的，但經本院詢問「當天（按指95年1 月19日）下
      午開庭時，你說是被告丙○○交給你的，有何意見？」，
      其旋即答稱「我當時是講丙○○，但時間已久，丙○○拿
      錢給我時，同時有給我這張ＳＩＭ卡，這張ＳＩＭ卡是丙○○給我的，因為是要錄文山區名人山莊的一戶」（見本
      院96年6 月12日審判筆錄），是被告乙○○雖因時間相距
      已久致一時記憶有誤而誤稱該晶片卡是由被告戊○○○所
      交付，但其屢次陳稱：丙○○曾經有一次在他家門口拿一
      張紙條，上面有寫軍功路名人山莊某戶的地址，說請我去
      錄這個地方，有交錢給我，另外還給我一張晶片卡等語，
      並已於95年1 月19日下午檢察官訊問時當庭提出其所稱由
      被告丙○○交付之0000000000號門號之晶片卡等情，可堪
      認定。茲應審究者為，被告乙○○此等陳述是否真實可採
      ？
  (五)經本院查詢結果，0000000000號門號係於93年4 月30日以被
    告戊○○○之名義申請，於93年9 月21日停用，有中華電信
    資料查詢結果一件在卷可稽（附於本院卷第二宗），而被告
    戊○○○正係被告丙○○之妻，倘被告乙○○未親身經歷上
    揭由被告丙○○交付行動電話晶片卡之事，焉能取得並於偵
    查中提出被告丙○○之妻名義申請之行動電話晶片卡？是被
    告乙○○此等陳述乃極具可信性。雖被告丙○○、戊○○○
    均否認此情，被告戊○○○於本院96年6 月12日審理時更稱
    ：ＳＩＭ卡是乙○○向我要我給他的，因為乙○○曾經打電
    話給我要我再多一點錢給他，我問他為什麼，他說他的通訊
    費用增加了，我認為我沒有怎麼和他聯絡，才聯絡過幾次，
    怎麼會通信費用增加，我沒有意思要給他加價，他就說要不
    然我一支電話讓他用，意思要我負擔通話的費用，他說為了
    節省費用，這個門號是月租的，我應該有付通話費，我忘記
    何時申請的，應該是在93年4 、5 月間，我付到8 、9 月關
    掉為止，一個月多少費用我忘記了，門號我也忘記了，但是
    我確實有拿給乙○○一張ＳＩＭ卡，我一拿給乙○○之後，
    有人說這樣不妥，我要向乙○○要回來，乙○○就不還給我
    ，我不得已之下才將門號關掉云云（見本院96年6 月12日審
    判筆錄第6 頁），然查，被告戊○○○於偵查中及本院96年
    1 月30日審理期日以前，均未曾陳述有所謂交付行動電話晶
    片卡（即ＳＩＭ卡）給被告乙○○之情事，甚至就其與被告
    乙○○接洽之過程極力避重就輕，於本院猶謊稱：只有收到
    過一捲錄音帶云云（見本院95年6 月2 日準備程序筆錄），
    則被告戊○○○在本院查知該0000000000號門號晶片卡是由
    其名義所申請的之後，才於本院96年6 月12日審理時謂該行
    動電話晶片卡是被告乙○○向伊要伊才給他的云云，難以信
    為真實。況被告戊○○○所謂：行動電話晶片卡是乙○○向
    我要我給他的，因為乙○○曾經打電話給我要我再多一點錢
    給他，他說他的通訊費用增加了，我認為我沒有怎麼和他聯
    絡，才聯絡過幾次，怎麼會通信費用增加，我沒有意思要給
    他加價，他就說要不然我一支電話讓他用，意思要我負擔通
    話的費用云云，亦極違常情而難以採信。本件被告戊○○○
    於偵審中之陳述，閃爍其詞避重就輕，又先後不一，已如前
    述，反觀被告乙○○於偵審中均坦承犯行，並無任何誣陷被
    告丙○○之動機及理由，其所述自較客觀可信，被告戊○○○於本院審理時所稱：全部過程丙○○完全不知情，也不在
    場云云，則顯屬迴護被告丙○○之詞，不足採信。
  (六)被告乙○○於偵審中陳稱：丙○○曾經有一次在他家門口拿
    一張紙條，上面有寫軍功路名人山莊某戶的地址，說請我去
    錄這個地方，有交錢給我，另外還給我一張晶片卡等情，經
    核既屬可信，被告丙○○辯稱：伊與乙○○沒有見過面云云
    ，自非實在，且其不可能不知悉同住所之妻即被告戊○○○
    出面委託「仁愛徵信有限公司」之經理即被告乙○○竊錄被
    害人陳志賢家人電話通話內容之事。況且，被告乙○○於本
    院審理時亦具結證稱：丙○○就板橋三民路監聽的部分，給
    過我二次報酬等語，有如前述。尤其，被害人陳志賢夫妻為
    被告丙○○之叔嬸，而被告丙○○原為勝昌公司之董事長兼
    總經理，與被害人陳志賢之間就公司經營上確生爭執，參以
    被告戊○○○於偵查中自陳：因公公過世後，公公與叔叔間
    有股票過戶問題存在，我夫下班也常因公務發牢騷，我也與
    仁愛徵信的人談到此等細節，仁愛徵信的人鼓勵我竊聽等語
    （見同前偵查卷第174 頁），亦與被告乙○○於偵查中所稱
    ：（問：戊○○○是否告訴你竊聽作何用？）我問過戊○○○，戊○○○說是親戚間紛爭等語（見同前偵查卷第170 頁
    ）相符，是被告戊○○○出面委託「仁愛徵信有限公司」之
    經理即被告乙○○竊錄被害人陳志賢家人之電話通話內容，
    其目的顯然與勝昌公司之經營紛爭有關，應是出於其與被告
    丙○○之共同謀議而為，被告丙○○否認竊錄犯行云云，要
    不可信，被告丙○○非但知情，且與被告戊○○○、乙○○
    間應有犯意之聯絡及前述之行為分擔，至可肯定。綜上所述
    ，被告丙○○、戊○○○前揭所辯均不可取，事證明確，被
    告丙○○、戊○○○、乙○○之犯行均堪以認定。
三、被告行為後，刑法施行法已於95年6 月14日增訂第1 條之1
    ，並自95年7 月1 日施行，將刑法分則編所定罰金之貨幣單
    位均改為新臺幣，並將罰金數額分別提高為三十倍或三倍；
    另刑法第33條第5 款關於罰金刑之規定、第55條關於牽連犯
    之規定、第56條關於連續犯之規定、第41條第1 項關於易科
    罰金折算標準之規定，均已於94年2 月2 日修正公布，並同
    自95年7 月1 日施行。而現行刑法第2 條第1 項規定「行為
    後法律有變更者，適用行為時之法律。但行為後之法律有利
    於行為人者，適用最有利於行為人之法律」，即行為後法律
    有變更者，應為「從舊從輕」之比較，針對刑法修正變更之
    部分，自應就有利或不利於被告之一切相關情狀，綜其全部
    罪刑之結果而為比較，以定其應適用之法律。查：
  (一)刑法分則編各罪所定罰金之貨幣單位原為銀元，且依修正前
    刑法第33條第5 款規定，罰金刑為一銀元以上，而有關罰金
    與罰金倍數之調整及銀元與新臺幣之折算標準，訂有「罰金
    罰鍰提高標準條例」及「現行法規所定貨幣單位折算新臺幣
    條例」，除罰金以一銀元折算三元新臺幣外，並將72年6 月
    26日以前修正之刑法部分條文罰金數額提高為十倍，其後修
    正者則不再提高倍數，亦即刑法分則各罪罰金數額視上開情
    形分別提高為三十倍或三倍。而95年7 月1 日起，修正後刑
    法第33條第5 款則將罰金刑提高為新臺幣一千元以上，並以
    百元計算之，且因修正後刑法第33條第5 款所定罰金貨幣單
    位已改為新臺幣，乃增訂刑法施行法第1 條之1 規定，將刑
    法分則編各罪所定罰金之貨幣單位亦配合修正為新臺幣，並
    為使刑法分則編各罪所定罰金之最高數額與修正前趨於一致
    ，規定將罰金數額提高為三十倍（但72年6 月26日至94年1
    月7 日新增或修正之條文，就其所定數額提高為三倍），經
    比較前後規定之刑度，應以修正前之規定對被告較為有利。
  (二)修正後之刑法刪除第55條關於牽連犯之規定。本件被告丙○○、戊○○○所犯電信法第56條之1 第1 項及刑法第315 條
    之1 第2 款二罪間，具有方法與目的之牽連關係，依修正前
    即行為時之規定，應從一重之電信法第56條之1 第1 項之罪
    處斷；依修正後之刑法既已刪除牽連犯之規定，則所犯上述
    二罪應依數罪併罰之規定分論併罰。被告乙○○所犯電信法
    第56條之1 第1 項及修正前刑法第315 條之2 第3 項二罪間
    ，具有方法與目的之牽連關係，依修正前即行為時之規定，
    應從一重之電信法第56條之1 第1 項之罪處斷；依修正後之
    刑法既已刪除牽連犯之規定，則所犯上開二罪應依數罪併罰
    之規定分論併罰。比較新舊法之規定，修正後之規定並非較
    有利於被告，依刑法第2 條第1 項之規定，均應適用行為時
    之法律，即適用修正前刑法第55條牽連犯之規定，從一重處
    斷。
  (三)刑法第56條連續犯之規定業經刪除，則被告之犯行，因行為
    後新法業已刪除連續犯之規定，此刪除雖非犯罪構成要件之
    變更，但顯已影響行為人刑罰之法律效果，自屬法律有變更
    ，依新法第2 條第1 項規定，比較新舊法結果，仍應適用較
    有利於被告之行為時法律即舊法論以連續犯。
  (四)修正前刑法第41條第1 項前段規定「犯最重本刑為五年以下
    有期徒刑以下之刑之罪，而受六個月以下有期徒刑或拘役之
    宣告，因身體、教育、職業、家庭之關係或其他正當事由，
    執行顯有困難者，得以一元以上三元以下折算一日，易科罰
    金。」，又被告行為時之易科罰金折算標準，修正前罰金罰
    鍰提高標準條例第2 條（現已刪除）規定，就其原定數額提
    高為一百倍折算一日，則本件被告行為時之易科罰金折算標
    準，最高以銀元三百元折算一日，經折算為新臺幣幣值後，
    為以新臺幣九百元折算為一日。而修正後刑法第41條第1 項
    前段規定：「犯最重本刑為五年以下有期徒刑以下之刑之罪
    ，而受六個月以下有期徒刑或拘役之宣告者，得以新臺幣一
    千元、二千元或三千元折算一日，易科罰金」，比較修正前
    後之易科罰金折算標準，以修正前之規定較有利於被告。
  (五)經綜合比較新舊法果，應均以舊法（即行為時法）對被告有
    利，自應依刑法第2 條第1 項前段規定，適用行為時之修正
    前刑法第55條牽連犯、第56條、第41條第1 項前段、修正前
    罰金罰鍰提高標準條例第2 條等規定，合先敘明。
四、被告乙○○行為後，刑法第315 條之2 第3 項規定，已於94
    年2 月2 日修正公布，並自95年7 月1 日施行，原刑法第31
    5 條之2 第3 項規定「明知為前二項或前條第二款竊錄之內
    容而製造、散布、播送或販賣者，依第一項之規定處斷」，
    修正後刪除「明知」之要件而修正為「製造、散布、播送或
    販賣前二項或前條第二款竊錄之內容者，依第一項之規定處
    斷」，比較新舊法之規定，修正後之規定並非較有利於被告
    乙○○，依刑法第2 條第1 項之規定，應適用行為時之法律
    即修正前刑法第315 條之2 第3 項之規定。核被告丙○○、
    戊○○○所為，係犯電信法第56條之1 第1 項侵犯他人通信
    秘密罪，及刑法第315 條之1 第2 款之無故以錄音竊錄他人
    非公開之談話罪；被告乙○○所為，係犯電信法第56條之1
    第1 項侵犯他人通信秘密罪，及修正前刑法第315 條之2 第
    3 項之明知為第315 條之1 第2 款竊錄之內容而販賣罪，應
    依同條第1 項之規定處斷，公訴意旨認被告乙○○此部分係
    犯刑法第315 條之2 第1 項之罪，尚有未洽，惟起訴事實相
    同，爰依法變更起訴法條。按共同正犯之意思聯絡，原不以
    數人間直接發生者為限，即有間接之聯絡者，亦包括在內。
    如甲分別邀約乙、丙犯罪，雖乙、丙間彼此並無直接之聯絡
    ，亦無礙於其為共同正犯之成立，有最高法院77年台上字第
    2135號判例可資參照。被告丙○○、戊○○○與乙○○就上
    開犯電信法第56條之1 第1 項侵犯他人通信秘密罪，以及刑
    法第315 條之1 第2 款之無故以錄音竊錄他人非公開之談話
    罪，彼此間有犯意之聯絡及行為之分擔，均為共同正犯；而
    就共同被告甲○○自93年11月間起參與犯行之部分，其與被
    告丙○○、戊○○○間彼此固無直接之聯絡，但仍均為共同
    正犯（惟被告乙○○與甲○○固均共犯刑法第315 條之1 第
    2 款之無故以錄音竊錄他人非公開之談話罪，但被告乙○○
    與甲○○均進而將第315 條之1 第2 款竊錄之內容販賣，故
    均應僅論以修正前刑法第315 條之2 第3 項之罪，而依同條
    第1 項規定處斷）。查被告丙○○、戊○○○、乙○○先後
    多次犯行，均時間緊接，方法相同，而觸犯構成要件相同之
    罪名，顯係各基於概括犯意為之，均應依修正前刑法第56條
    連續犯之規定論以一罪，並依法加重其刑。被告丙○○、戊○○○所犯電信法第56條之1 第1 項及刑法第315 條之1 第
    2 款二罪間具有方法與目的之牽連關係，應依修正前刑法第
    55 條 牽連犯之規定從一重即電信法第56條之1 第1 項之罪
    處斷；被告乙○○所犯電信法第56條之1 第1 項及刑法第31
    5 條之2 第3 項二罪間具有方法與目的之牽連關係，亦應依
    修正前刑法第55條牽連犯之規定從一重即電信法第56條之1
    第1 項之罪處斷。爰審酌被告丙○○、戊○○○、乙○○違
    法盜接並竊聽他人有線電話通訊內容，有害社會公序良俗並
    嚴重侵犯憲法保障人民秘密通訊自由之基本權利，並分別參
    酌被告三人之素行狀況、犯罪動機、手段、目的，被告丙○○、戊○○○犯罪後經警兩次通知到場詢問（見臺灣板橋地
    方法院檢察署94年度核退偵字第1007號卷第4 至11頁送達證
    書及送達證書照片），均不到場（見同前偵查卷第2 頁臺北
    縣政府警察局海山分局刑事案件報告書），嗣於偵審時均狡
    詞卸責，漠視法令且毫無悔意，被告乙○○則尚能坦承犯行
    等一切情狀，各量處如主文所示之刑。末查被告丙○○、戊○○○、乙○○犯罪後，中華民國96年罪犯減刑條例業已制
    定，經總統於96年7 月4 日公布，並自同年月16日起生效施
    行，核本件被告丙○○、戊○○○、乙○○之犯罪時間、罪
    名等項，均合於該條例所定之減刑條件，爰依該條例第2 條
    第1 項第3 款規定減其宣告刑二分之一。又按犯最重本刑為
    五年以下有期徒刑以下之刑之罪，依本條例規定減為六月以
    下有期徒刑、拘役者，應於為減刑裁判時，併諭知易科罰金
    折算之標準，為中華民國96年罪犯減刑條例第9 條所明定，
    是本院均應依修正前刑法第41條第1 項前段及修正前罰金罰
    鍰提高標準條例第2 條規定，併諭知易科罰金之折算標準。
    扣案之錄音帶一捲，為被告丙○○、戊○○○、乙○○共同
    違反規定侵犯被害人陳志賢家人通話內容所得之物，且被告
    乙○○自承屬其所有（見本院96年1 月30日審判筆錄第11頁
    ），爰依刑法第38條第1 項第3 款規定併予宣告沒收（有共
    同正犯關係之被告間，對於他共同正犯所有之上開扣押物，
    依共同正犯責任共通原則，亦均併予宣告沒收）；至於另扣
    案之錄音機一台，應屬仁愛徵信有限公司所有之物，既非屬
    被告丙○○、戊○○○、乙○○或甲○○所有，爰不併為沒
    收之諭知，附此敘明。
五、公訴意旨另以：被告丙○○、戊○○○、乙○○如事實欄所
    載之犯行係違法監察他人之通訊，因認被告丙○○、戊○○○、乙○○亦均涉犯通訊保障及監察法第24條第1 項之違法
    監察他人通訊罪嫌。惟查，「通訊保障及監察法」所稱之「
    通訊監察」為現代偵防犯罪必要之方法，而通訊保障及監察
    法之立法目的乃為掌握犯罪證據及保障人民秘密通訊之自由
    ，其執行應斟酌國家安全、社會秩序與人民秘密通訊自由之
    均衡維護，且所為之監察不得逾越所欲達成目的之必要限度
    ，並應以侵害最少之適當方法為之，該法第2 條第2 項亦有
    明定，是由其立法意旨觀之，本法規範之主體應係限於執行
    公權力之公務人員；且參照該法第28條之規定，非公務員亦
    僅限於因職務或業務知悉或持有依法或其他法律之規定監察
    通訊所得應秘密之資料，而無故洩漏或交付者為限，始有該
    法之適用，本件被告丙○○、戊○○○、乙○○並非公務員
    且所犯亦不該當上開第28條之犯罪構成要件，從而，自無通
    訊保障及監察法之適用，自難遽認被告丙○○、戊○○○、
    乙○○亦有通訊保障及監察法第24條第1 項之犯行，此部分
    不能證明被告丙○○、戊○○○、乙○○犯罪，然因依公訴
    意旨應係認此部分與前揭論罪科刑部分為裁判上一罪或有法
    規競合之實質上一罪關係，基於審判不可分原則，爰不另為
    無罪之諭知，併予敘明。
據上論斷，應依刑事訴訟法第299 條第1 項前段、第300 條，電
信法第56條之1 第1 項，刑法第2 條第1 項前段、第11條前段、
第28條、第315 條之1 第2 款、修正前第315 條之2 第3 項、第
1 項、第38條第1 項第3 款、修正前刑法第56條、修正前刑法第
55條、修正前刑法第41條第1 項前段，修正前罰金罰鍰提高標準
條例第2 條，中國民國96年罪犯減刑條例第2 條第1 項第3 款、
第7 條、第9 條，判決如主文。
本案經檢察官王聖涵到庭執行職務。
中　　華　　民　　國　　96　　年　　7 　　月　　17　　日
                  刑事第十三庭  審判長法　官  戴嘉清
                                      法  官  林晏鵬
                                      法  官  陳信旗
以上正本證明與原本無異
如不服本判決應於送達後10日內向本院提出上訴狀
                                      書記官　廖貞音
中　　華　　民　　國　　96　　年　　8 　　月　　28　　日
附錄本案論罪科刑法條全文：
電信法第6條
電信事業及專用電信處理之通信，他人不得盜接、盜錄或以其他
非法之方法侵犯其秘密。
電信事業應採適當並必要之措施，以保障其處理通信之秘密。
電信法第56條之1
違反第六條第一項規定侵犯他人通信秘密者，處五年以下有期徒
刑，得併科新台幣一百五十萬元以下罰金。
電信事業之負責人或其服務人員利用業務上之機會，犯前項之罪
者，處六月以上五年以下有期徒刑，得併科新台幣二百萬元以下
罰金。
前二項之未遂犯罰之。
犯第一項之罪者，須告訴乃論。
刑法第315條之1
有下列行為之一者，處三年以下有期徒刑、拘役或三萬元以下罰
金：
一、無故利用工具或設備窺視、竊聽他人非公開之活動、言論、
    談話或身體隱私部位者。
二、無故以錄音、照相、錄影或電磁紀錄竊錄他人非公開之活動
    、言論、談話或身體隱私部位者。
修正前刑法第315條之2
意圖營利供給場所、工具或設備，便利他人為前條之行為者，處
五年以下有期徒刑、拘役或科或併科五萬元以下罰金。
意圖散布、播送、販賣而有前條第二款之行為者，亦同。
明知為前二項或前條第二款竊錄之內容而製造、散布、播送或販
賣者，依第一項之規定處斷。
前三項之未遂犯罰之。
